【裁判字號】    98,家聲,38
【裁判日期】    980313
【裁判案由】    變更子女姓氏
【裁判全文】
臺灣板橋地方法院民事裁定              98年度家聲字第38號
聲  請  人  甲○○
上列當事人間請求變更子女姓氏事件，本院裁定如下：
    主  文
聲請人甲○○之姓氏准予變更為父姓之「沈」姓。
聲請程序費用由聲請人負擔。
    理  由
一、按有下列各款情形之一，且有事實足認子女之姓氏對其有不
    利之影響時，父母之一方或子女得請求法院宣告變更子女之
    姓氏為父姓或母姓：一、父母離婚者。二、父母之一方或雙
    方死亡者。三、父母之一方或雙方生死不明滿三年者。四、
    父母之一方曾有或現有未盡扶養義務滿二年者，民法第1059
    條第5 項有明文規定。姓氏屬姓名權而為人格權之一部分，
    具有社會人格之可辨識性，與身分安定及交易安全有關外，
    姓氏尚具有家族制度之表徵，故賦予父母之選擇權，惟因應
    情勢變更，倘有事實足認子女之姓氏對其有不利之影響時，
    父母之一方或子女自得請求法院宣告變更子女之姓氏為父姓
    或母姓。
二、本件聲請意旨略以：
  (一)聲請人之父母沈酉木、鄭也於民國36年6 月2 日結婚，因聲
    請人父親為招贅入戶，故雙方約定長子即聲請人從母姓，嗣
    聲請人父母陸續育有次男沈豐智、長女沈牡丹、次女沈女子
    、三女沈淑子、三南沈鳳翔、四女沈鳳育、五女沈婕及四男
    沈同興等八名子女皆從父姓。
  (二)聲請人父親鄭也於69年3 月3 日過世，其生前遺願即要將聲
    請人改從父姓，並表示聲請人母親家族尚有內弟鄭西湖（即
    聲請人舅舅）可延續香火。然聲請人母親於96年11月19日過
    世，其生前為完成聲請人父親之遺願，聲請人母親與聲請人
    曾於95、96年間至台東縣太麻里鄉戶政事務所辦理聲請人改
    從父姓事宜，惟均因於法不合而無法辦理，致使聲請人母親
    過世前對於未能完成父親遺願，心中愧疚不已，以致抑鬱而
    終。
  (三)聲請人父親生前曾向財政部國有財產局臺灣北區辦事處台東
    分處承租台東縣太麻里鄉○○段381 地號、383 地號、0000
    -0000 地號、0000-0000地號、0000-0000地號等土地，嗣前
    開土地由聲請人單獨繼受前開租賃權利，惟聲請人其他弟妹
    對於聲請人單獨繼受前開租賃權利，卻未能改從父姓之事，
    時常表達不滿，屢屢因此與聲請人發生爭吵，致使聲請人與
    弟妹間感情不睦，實為雙方所不樂見。為完成聲請人父母親
    之遺願，且聲請人弟妹及聲請人配偶、子女均同意聲請人改
    從父姓，爰依法聲請變更姓氏從父姓「沈」等語。
三、經查，聲請人所主張之上開事實，業據聲請人到庭陳述屬實
    ，並提出戶籍謄本、國有耕地租賃契約書、繼承系統表等件
    為證，並經聲請人胞妹沈淑子、沈鳳育、沈婕到庭證述屬實
    ，自堪信為真實。本院審酌聲請人母親家族尚有男丁可繼承
    香火，聲請人母親於過世前亦同意聲請人改從父姓，而聲請
    人其他弟妹對聲請人已單獨繼承聲請人父親臺東土地之租賃
    權利，卻遲未能改從父姓，有所不滿，且聲請人妹妹沈淑子
    、沈鳳育、沈婕均到庭同意聲請人改從父姓等情，堪認聲請
    人從母姓確已造成聲請人親情及心理上莫大之困擾，而有不
    利聲請人之情事。準此，聲請人之請求，核與前揭法律規定
    尚無不合，應予允許，爰裁定如主文所示。
四、依非訟事件法第21條第2 項、民事訴訟法第78條、第95條，
    裁定如主文。
中    華    民    國    98    年    3     月    13    日
                  家事法庭  法  官  葉靜芳
上列正本證明與原本無異。
如不服本裁定應於送達後10日內向本院提出抗告狀，並應繳納抗
告費新台幣1,000 元。
中    華    民    國    98    年    3     月    13    日
                            書記官  劉春美


司法院資訊處製作；財團法人民間司法改革基金會備份。
